臺灣彰化地方法院民事判決　96年度訴字第7號
原　　　告　乙○○
　　　　　　丁○○
上二人共同
訴訟代理人　朱坤棋律師
複代理人　　甲○○
被　　　告　丙○
上列當事人間請求返還土地事件，本院於民國96年5月28日言詞
辯論終結，判決如下：
    主  文
被告丙○應將坐落彰化縣二水鄉○○段第八二三地號如附圖所示
編號Ｄ部分，面積六四．九三平方公尺土地上之鐵皮屋拆除，將
土地交還原告及其他共有人全體。
被告丙○應將放置於同上開地號，如附圖所示編號Ｂ部分，面積
二０六七．七八平方公尺土地上之石材、石材加工品等清除，將
土地交還原告及其他共有人全體。
訴訟費用由被告負擔。
    事實及理由
壹、程序事項：
    本件原告起訴時僅以民法第767條為訴訟標的，嗣於民國96
    年4月27日具狀追加侵權行為之法律關係，核請求之基礎事
    實同一，依民事訴訟法第255條第1項第2款規定，應予准許
    ，合先敘明。
貳、原告起訴主張：
  一、原告為坐落彰化縣二水鄉○○段第823地號之共有人之一
      ，因被告無權占用原告所有上開土地於如附圖所示Ｂ部分
      ，面積2067.78平方公尺處放置石材、石材加工品等物，
      並無權占用如附圖所示編號Ｄ部分，面積64.93平方公尺
      之土地搭蓋鐵皮屋，被告不法侵害原告及其他共有人之權
      利，為此依侵權行為及民法第767條規定，提起本訴，請
      求鈞院擇一判決，並聲明：如主文所示。
  二、如附圖所示Ｂ部分土地上之石材、石材加工品等物，被告
      係實際占用系爭土地放置物品之人，縱有部分物品係被告
      客人所有，但既寄放被告保管，其實際占用系爭土地之人
      仍為被告，與該物品是否屬被告所有無關。又本件現場勘
      驗時被告並未否認是其是同意客人所寄放，況且，一般石
      材加工廠的石材均為工廠自己所有，客人不會自己帶來，
      若真是客人所有，也是被告同意寄放，此外被告也未提出
      證明哪些石材是客人的。
參、被告丙○則以：
    現場之石頭、石材加工品是被告及客人的。如附圖所示編號
    Ｄ部分之鐵皮屋為被告所有。被告看不懂複丈成果圖，請求
    重新測量，因為地政人員測量的時候都沒有請被告在場，故
    被告不知道要拆到那裏。原告有拿走被告部分之砂石，原告
    要賠償被告，被告才願將現場的物品搬走。之前被告有向共
    有人租地時，曾讓客人放，後來被告沒有再同意讓客人放，
    是客人自己載來就放在那裡。原告稱有些非屬被告所有部分
    係被告同意保管，尚無依據，並聲明：原告之訴駁回。
肆、得心證之理由：
  一、原告主張彼等為坐落彰化縣二水鄉○○段第823地號之共
      有人之一，有原告提出之地籍圖及土地登記謄本為證，且
      為被告所不爭執，堪認原告此部分之主張為真實。又原告
      主張被告無權占用上開土地，並於原告所有上開土地於如
      附圖所示Ｂ部分，面積2067.78平方公尺處放置石材、石
      材加工品等物，如附圖所示編號Ｄ部分，面積64. 93平方
      公尺之土地搭蓋鐵皮屋等情，業經本院會同彰化縣田中地
      政事務所測量員到場勘測屬實，並製有如附圖所示之複丈
      成果圖可稽，而被告對於原告此部分之主張除否認測量圖
      之真正及爭執部分石材為客人所有外，其餘部分並不爭執
      。查本院於96年1月23日會同彰化縣田中地政事務所測量
      員到場勘驗，並指示測量員測量範圍時，被告本人也在場
      ，此有卷附勘驗筆錄可稽。又本件測量之石材、石材加工
      品、木材、盆裁等物均屬露天範圍，而如附圖編號Ｃ、Ｄ
      部分之地上物構造尚屬單純，從外觀上即可直接測量，並
      無必須被告會同或進入他人建物指界之情況下始能測量，
      故被告以地政人員測量的時候都沒有請被告在場及不知道
      要拆到那裏為由，請求重新測量，尚屬無據，堪認原告此
      部分之主張為真實。又被告辯稱現場部分之石材、石材加
      工品為客人所放置等情，為原告所否認，並主張縱使為被
      告客人所有，被告仍為直接占有人等語。按當事人主張有
      利於己之事實者，就其事實有舉證之責任，民事訴訟法第
      277條前段定有明文。被告抗辯部分石材為客人放置等情
      ，既為原告所否認，此乃對被告有利之抗辯，自應由被告
      負舉證之責，惟被告就其此部分抗辯並未能舉證以實其說
      ，被告此部分抗辯即難採信。
  二、按所有人對於無權占有或侵奪其所有物者，得請求返還之
      ，又各共有人對於第三人，得就共有物之全部為本於所有
      權之請求。但回復共有物之請求，僅得為共有人全體之利
      益為之，民法第767條前段及第821條分別定有明文。原告
      二人既為系爭823地號土地之共有人之一，而系爭土地目
      前既遭被告無權占用，故原告本於民法第767條及第821
      條之規定，請求被告應將如附圖所示編號Ｄ部分，面積
      64.93平方公尺之鐵皮屋拆除，將土地交還原告及其他共
      有人全體。被告應將放置於同上開地號，如附圖所示編號
      Ｂ部分，面積2067.78平方公尺土地上之石材、石材加工
      品等清除，將土地交還原告及其他共有人全體，為有理由
      ，應予准許，爰判決如主文第1項及第2項所示。至被告另
      外抗辯原告有拿走被告部分之砂石，原告要賠償被告，被
      告才願將現場的物品搬走云云，按因契約互負債務者，於
      他方當事人未為對待給付前，得拒絕自己之給付。但自己
      有先為給付之義務者，不在此限，民法第264條第1項定有
      明文。本件被告所應負之拆遷、清除及交還土地等義務，
      與原告是否賠償被告之砂石部分，係屬不同之法律關係，
      原告與被告二人亦未因契約互負債務，故被告自不得據此
      主張同時履行抗辯，附此敘明。
  三、本件原告依侵權行為及民法第767條規定提起本訴，請求
      本院擇一裁判，而原告依民法第767條規定請求部分既有
      理由，則原告依民法侵權行為請求部分，即無再予審酌之
      必要，併此敘明。
伍、訴訟費用負擔之依據：民事訴訟法第78條。
中　　華　　民　　國　　96　　年　　5　　月　　31　　日
                  民事第二庭    法　官　詹秀錦
以上正本係照原本作成。
如對判決上訴，應於判決送達後20日內向本院提出上訴狀（須附
繕本或影本）。
中　　華　　民　　國　　96　　年　　5　　月　　31　　日
                      　　　    書記官　陳秀香
